【裁判字號】    99,訴,441
【裁判日期】    991209
【裁判案由】    誣告
【裁判全文】
臺灣臺北地方法院刑事判決               99年度訴字第441號
公  訴  人  臺灣臺北地方法院檢察署檢察官
被      告  王令一
選任辯護人  洪淑芬律師
上列被告因誣告案件，經檢察官提起公訴（98年度偵字第28409
號），本院判決如下：
    主    文
王令一無罪。
    理    由
一、公訴意旨略以：被告王令一之父王又曾因與告訴人黃文程有
    債務糾葛，王又曾於民國95年8 月間，要求王令一簽發6 張
    本票給黃文程作為擔保，未料之後王又曾潛逃出境，黃文程
    求償無門，即於96年1 月8 日晚上6 時許，前往王令一位於
    臺北市大安區○○○路○ 段219 號8 樓辦公室，談論債務清
    償事宜，詎王令一明知黃文程僅要求先清償債務，並無向王
    令一恫稱：「今天不談完不讓你離開」等語，及妨害自由等
    情事，竟基於意圖使黃文程受刑事處分之犯意，於98年7 月
    24日，經臺灣臺北地方法院檢察署（下稱北檢）傳喚到庭，
    在北檢檢察官訊問時，向北檢檢察官提出告訴，誣指告訴人
    於上揭時、地，有恐嚇及妨害自由等犯行，嗣經北檢檢察官
    以98年度偵字第15282 號偽造文書罪案件偵查後不起訴處分
    （下稱前案），方知上情，因認被告涉有刑法第169 條第1
    項之誣告罪嫌等語。
二、按被告以外之人於審判外之言詞或書面陳述，除法律有規定
    者外，不得作為證據，刑事訴訟法第159 條第1 項固定有明
    文。惟被告以外之人於偵查中向檢察官所為之陳述，除顯有
    不可信之情況者外，得為證據；被告以外之人於審判外之陳
    述，雖不符同法第159 條之1 至之4 之規定，而經當事人於
    審判程序同意作為證據，法院審酌該言詞陳述或書面陳述作
    成時之情況，認為適當者，亦得為證據。又當事人、代理人
    或辯護人於法院調查證據時，知有第159 條第1 項不得為證
    據之情形，而未於言詞辯論終結前聲明異議者，視為有前項
    之同意，同法第159 條之1 第2 項、第159 條之5 亦定有明
    文。立法意旨在於傳聞證據未經當事人之反對詰問予以核實
    ，原則上先予排除。惟若當事人已放棄反對詰問權，於審判
    程序中表明同意該等傳聞證據可作為證據；或於言詞辯論終
    結前未聲明異議，基於尊重當事人對傳聞證據之處分權，及
    證據資料愈豐富，愈有助於真實發見之理念，且強化言詞辯
    論主義，使訴訟程序得以順暢進行，上開傳聞證據亦均具有
    證據能力。
  (一)、查本件證人王令楣、王令興、廖尚文、李世豪於警詢中為
      陳述，其性質對於被告而言，係傳聞證據，然其所為之上
      開警詢筆錄內容，經本院於審理程序中予以提示並告以要
      旨，且各經檢察官及被告表示意見，其等已知上述證詞乃
      傳聞證據，且均表示對該證據之調查沒有意見，而未於言
      詞辯論終結前對該證據內容提出證據能力方面之聲明異議
      （見本院卷二第80頁反面），本院審酌上開警詢筆錄作成
      時，核無違法取證或其他瑕疵，認為以之作為本案之證據
      亦屬適當，依據上開規定，該警詢證詞對於被告而言，自
      有證據能力。而證人王令楣、廖尚文、李世豪於偵查中證
      述，均經具結在卷，衡酌筆錄作成情形，無採證瑕疵，亦
      具有證據能力。
  (二)、而卷附被告簽發與告訴人共計2 億8,500 萬元本票6 紙、
      元邦集團賈潤平名片3 張影本均為物證，業經本院於審理
      程序中予以提示並告以要旨，且各經檢察官及被告表示意
      見，均表示對該證據之調查沒有意見，而未於言詞辯論終
      結前對該證據內容提出證據能力方面之聲明異議（見本院
      卷二第80頁、80頁反面），本院審酌被告、告訴人均不爭
      執本票、名片等節，自有證據能力。至本票裁定、裁定確
      定證明書各6 紙、臺北市政府警察局北投分局98年3 月30
      日北市警投分刑字第09833399 200號函文檢送本分局關渡
      派出所98年2 月27日工作紀錄簿影本1 份，均為公文書，
      且工作紀錄簿為員警紀錄例行值勤工作情形，並未引用任
      何人之供述，均無顯不可信情況，均有證據能力。
三、按犯罪事實應依證據認定之，無證據不得認定犯罪事實；不
    能證明被告犯罪者，應諭知無罪判決，刑事訴訟法第154 條
    第2 項、第301 條第1 項分別定有明文。再按，刑法第169
    條第1 項之誣告罪，以意圖他人受刑事或懲戒處分，向該管
    公務員誣告為構成要件；故該項犯罪，不特須指出其具體事
    實，足以使人受刑事或懲戒處分，且須明知其為虛偽，具有
    故意構陷之情形始能成立，若係出於誤會或懷疑有此事實而
    為申告，以致不能證明其所訴之事實為真實，或係所告尚非
    全然無因，只因缺乏積極證明致被誣告人不受訴追處罰者，
    縱被訴人不負刑責，而告訴人本缺乏誣告之故意，自難成立
    誣告罪名，又如其報告之目的，在求判明是非曲直，並無使
    人受刑事或懲戒處分之請求，亦與誣告罪之構成要件不符。
    最高法院59年臺上字第581 號、55年臺上字第888 號、43年
    臺上字第251 號、44年度臺上字第892 號判例意旨分別可資
    參照。
四、公訴意旨認被告涉有刑法第169 條第1 項之誣告犯行，無非
    係以被告供述、證人即告訴人指訴、證人李證家證述及北檢
    98年偵字第3358號不起訴處分書為其主要論據。訊據被告固
    承認於前揭時地向北檢對告訴人提出告訴之事實，然堅詞否
    認有何公訴意旨所稱誣告犯行，其辯解及辯護人辯護意旨為
    ：黃文程於96年1 月7 日、同年月8 日向伊催討債務，伊翌
    日遭收押，嗣於97年4 月交保後，97年7 、8 月，四海幫老
    大賈潤年亦受黃文程之託交付名片、債務文件與伊胞弟王令
    麟，黃文程等人又在98年2 月27日至關渡派出所外，形跡鬼
    祟等伊，因黃文程在伊收押期間曾另向伊胞妹王令楣、胞弟
    王令興催討債務，歷次催討態度不佳，經關渡派出所陳所長
    打電話提醒，始於98年3 月5 日至中正一分局備案，中正一
    分局知悉黃文程經營討債公司，相當重視本案，將案件移送
    公司轄區之大安分局續行偵辦，伊起初至警局僅有備案，未
    無提告意思，案件移至北檢，伊雖始末陳述事情原委，然檢
    察官僅鎖定有與告訴人見到面即96年1 月8 日在公司發生之
    事，其後四海幫老大賈潤年找伊等事情，均未讓伊完整陳述
    。伊所述96年1 月8 日等情節均為事實，黃文程當日至公司
    催討債務時，態度很兇、很惡劣，有在場之李政家證述在卷
    ，伊至中正一分局備案時僅陳述事實，未明確指稱黃文程係
    涉恐嚇、妨害自由行為，是中正一分局因有四海幫老大介入
    ，暫以妨害自由罪嫌移送大安分局，黃文程究竟成立何罪名
    ，伊無從而知，自無使黃文程受刑事、懲戒之意圖，伊並無
    虛偽申告犯罪事實，亦無意圖使黃文程受刑事、懲戒意圖，
    自與誣告罪構成要件相違。
五、經查，被告曾於98年7 月24日以告訴人於98年1 月8 日所為
    行為向北檢檢察官提出告訴，有該偵訊筆錄1 份在卷可稽（
    見北檢98年偵字第15282 號卷〈下稱15282 號偵卷〉第53頁
    ），然北檢檢察官認告訴人所陳述情節，與當日在場證人李
    政家證述相符，可信真實，被告與李政家證述不符，及被告
    未於98年1 月8 日案發後立即報警，遲至98年3 月5 日始至
    警局報案，可認案發實無受恐嚇驚嚇、妨害自由侵害，復查
    無積極證據可認告訴人涉有前揭罪嫌，而為不起訴處分確定
    乙情，有前案不起訴處分書在卷可佐（見15282 號偵卷第68
    至69頁）。被告雖有向北檢檢察官為前揭提起告訴行為，然
    本案所應審究者，為被告向檢察官提起告訴時，是否明知其
    所告訴者為虛偽，具有故意構陷之情形。
  (一)、被告於98年3 月5 日向臺北市政府警察局中正第一分局報
      案情節如下：黃文程於96年1 月7 日晚間、同年月8 日晚
      間至辦公室要求協調債務，7 日晚間雖未有明顯恐嚇詞句
      ，但態度很兇，伊向黃文程說明真的沒錢，黃文程說給不
      出錢就不讓伊離開辦公室，伊拜託黃文程給一點時間，黃
      文程始離去，8 日晚間亦然，無法談出結果，9 日伊遭調
      查局詢問、後遭收押，97年4 月交保後，同年7 、8 月間
      某日，四海幫主賈潤年帶著黃文程手中全部資料，至伊胞
      弟王令麟辦公室留下名片及資料，要伊與黃文程聯絡，伊
      並未回應他，98年2 月27日下午7 時，伊到關渡派出所報
      到後，下午10時許派出所陳所長致電當日晚間8 時左右派
      出所有4 、5 名行為鬼祟男子，經盤查後確認有黃文程在
      內，又伊被收押期間，黃文程曾到伊胞妹王令楣公司砸煙
      灰缸，種種行為均讓伊心生恐懼，故至警局報案，先暫不
      提起告訴，等收集更多犯罪罪證，再行提告（見15282 偵
      卷第3 至5 頁）。
  (二)、被告於98年3 月20日至中正第一分局陳述情節則為：與黃
      文程間債務關係為，黃文程於95年1 月23日至12月29日起
      陸續分6 次時間購買中國力霸股份有限公司（下稱力霸公
      司）跟嘉新食品化纖股份有限公司（下稱嘉食化公司）公
      司債共新臺幣（下同）2 億8,500 萬元。伊當時為嘉食化
      公司總經理，並不認識黃文程，但董事長王又曾即父親要
      伊開出同等值金額擔保本票，後來伊才知道是交給黃文程
      先生；據了解黃文程是向中華商業銀行貸款13億元再拿其
      中2 億8,500 萬元來購買伊公司的公司債，但後來公司破
      產，無法償還他這筆公司債。96年1 月6 日下午及96年1
      月7 日下午連續2 天都來我公司找我，2 次黃文程都帶了
      2 個人來，目的主要是要追討2 億8,500 萬元公司債。當
      時黃文程夥同另2 名不詳男子到我公司的會客室，黃文程
      說今天不交代清楚，休想離開，當時現場尚有同事李政家
      及中間人黃金堆在場，他們沒有拿器械，2 次都將我留在
      會客室內，除上廁所外不讓我離開公司，一直待到晚上9
      時多，他們才離開。黃文程另在大約96年1 月份，率眾到
      我胞妹王令楣公司要我們還錢。先前警詢筆錄稱97年7 、
      8 月間某日四海幫幫主賈潤年親自帶黃文程手上所有資料
      影本，前往胞弟王令麟公司，是廖尚文總經理告訴我的，
      當時是賈潤年親自將資料袋送到伊弟公司總機櫃檯指明要
      交給我的，資料袋內是放公司債影本、明細及本票影本。
      我跟賈潤年不認識，要廖尚文與賈潤年聯絡，把資料袋打
      開，看看是什麼資料，廖尚文跟賈潤年聯絡之後，賈潤年
      當時放資料袋之目的是受黃文程委託，一定要跟我見面再
      談，後來聯絡幾次後不了了之。我從報章媒體得知賈潤年
      是四海幫幫主。98年2 月27日晚上，關渡派出所陳所長打
      電話告知伊，當晚8 時許，派出所前有4 、5 名男子要找
      伊，經過盤查，黃文程在場並表明要找伊，目的是要向我
      追討公司債，陳所長通知伊要小心。黃文程態度不佳，背
      景不單純；多次找過伊妹妹王令楣及小弟王令興，態度都
      不好，又率眾至關渡派出所堵我，讓我對黃文程感到畏懼
      （見15282 號偵卷第6 至7 頁反面）。
  (三)、被告於98年7 月24日於偵查中陳述：黃文程95年下半有買
      我公司的公司債。96年1 月7 日傍晚，黃文程帶2 個男子
      到公司找我，說他買嘉食化公司1 億8,500 萬元公司債、
      力霸公司1 億元公司債，要求還錢，而我在95年8 月間，
      因父親王又曾之命令，簽了6 張本票給黃文程，父親說是
      作為購買公司債者額外之擔保，後來公司95年12月底經營
      不善，95年12月29日有聲請重整。李政家有一起到會客室
      ，黃文程拿了1 張我簽的本票8,000 萬元，要求立刻還錢
      ，我說公司聲請重整，沒有錢還，父親在95年12月底就跑
      掉了，黃文程一直怪父親拿他8,000 萬元第二天就跑了，
      我說父親跑了我也不知道，我還要善後。當天談了很久，
      黃文程說沒有談完不讓我走，我說很晚了，改天再談，所
      以約了第二天再談，我沒有要告這天的事。第二天即1 月
      8 日傍晚5 、6 點，黃文程帶了2 個人到公司8 樓的會客
      室等我，黃文程還帶了一位立委，但立委待了半小時就走
      了，當時我、李政家、公司顧問黃金堆一起到會客室，黃
      文程一直強烈要求明天要還他8,000 萬元，他罵我三字經
      ，且說不然就不放過我，我覺得很害怕，但我說我就是沒
      有辦法，這天也是談很晚，也是沒有結論，我要求結束，
      黃文程說今天不談完不讓我走，他沒有拿槍出來，我上廁
      所時他的人也跟著我，但沒有派人守在會客室，而是一起
      坐在會議桌，後來到9 點多我拜託他讓我去吃飯，第二天
      再談，所以他才讓我走。1 月9 日早上我剛到公司，調查
      局就來搜索，10點多我就被帶走，當時調查局的人跟我說
      樓下有10幾個穿黑衣服的人在等我，後來直接坐車到調查
      站作筆錄，第二天就被收押了，一直到97年4 月9 日出來
      。我出來後，98年2 月27日晚上7 點到關渡派出所報到，
      10點半左右，派出所所長打電話給我，說剛剛派出所門口
      看到4 、5 位可疑人士從8 點待到10點，他們盤查後發現
      有一人自稱黃文程，另一位自稱律師，另一位自稱刑大巡
      佐及一位不明人士，他們說要找我還錢，要所長給他們我
      的地址，所長沒有給，所長叫我小心，因為對方態度不好
      ，如果有需要，派出所會配合，再家上，之前我聽我妹、
      我弟的事，覺得害怕，所以就去報案。我要告的是1 月8
      日的事。又被告在98年1 月下旬，他託人拿了一份資料給
      廖尚文的秘書，信封上面有賈潤年的名片影本，說賈潤年
      要約我見面，我請廖尚文跟賈潤年聯絡，賈潤年說要約我
      談6 張本票的事，我跟廖尚文說我不認識他，所以我不要
      跟他見面，後來賈潤年也沒有找我等語（見15282 號偵卷
      第53至55頁）。
  (四)、綜合被告於前案之警詢、偵查中陳述，復佐以下列事證：
    1.證人王令楣警詢時陳述及偵訊具結證述：黃文程96年2 月
      間催討時口氣很兇，甚至揚言不見面要在公司潑糞，有以
      髒話罵人、作勢翻桌等語（見15282 號偵卷第9 至11、56
      至57頁）。
    2.證人王令興於警詢陳述：黃文程於96年底到辦公室找我要
      求還錢，說『誰叫你姓王，算你倒楣』態度很兇等語（見
      15282 號偵卷第14頁）及於本院具結證述：我跟黃文程在
      葉律師事務所見過一次面，黃文程表示買力霸公司公司債
      ，很不滿意。黃文程有說好像因為我爸爸的關係，所以他
      說算我倒楣，黃文程很生氣，蠻兇的，我是有點害怕，因
      為有一個責任，不是你的責任，是跟你姓什麼姓，所以我
      害怕要扛下債務等語（見本院卷二第58至60頁）。
    3.證人廖尚文警詢時陳述及偵訊具結證言：有天我的秘書王
      淑貞告訴我有位賈先生要找王令一沒有找到，他留了1 張
      名片跟資料，後來我有回電賈先生，他說要找王令一，問
      我可否幫忙聯絡，我轉告王令一，資料是當天或第二天由
      秘書轉交王令一，我沒看是什麼樣資料，是由秘書直接轉
      的。後來賈先生打第2 次電話給我，因為王令一沒有跟他
      約，後來他就沒再打來了，我不知道後來王令一有無跟賈
      先生聯絡，也不知道他們有無見面等語（見15282 號偵卷
      第16、55至56頁）。
    4.證人李世豪警詢及偵訊具結證述：黃文程是我萬家福公司
      法定代理人，我確實有陪同黃文程去臺北市政府警察局北
      投分局關渡派出所，黃文程叫我帶資料陪他去關渡派出所
      ，黃文程要將資料請值班警員轉交給王令一先生，有表明
      我們是王令一的債權人，因為找不到王令一，想請員警幫
      忙聯絡，請王令一出面解決，我們並把本票裁定的資料要
      交給員警，員警說這是民事的案子，他無法幫忙，王令一
      會不會來，有沒有來，他不能講，我們就離開了，離開時
      派出所外3 名員警稱我們車子停在紅線要求提出證件，並
      抄錄我們的證件資料，完畢後我們就離開等語（見15282
      號偵卷第18、56頁）。
    5.以及被告簽發與告訴人共計2 億8,500 萬元之本票、本票
      裁定、裁定確定證明書各6 紙（見15282 號卷偵卷第29至
      48頁）、臺北市政府警察局北投分局98年3 月30日北市警
      投分刑字第09833399200 號函文檢送本分局關渡派出所98
      年2 月27日工作紀錄簿影本1 份（見15282 號偵卷第23至
      26頁反面）、元邦集團賈潤平名片3 張影本（見15282 號
      偵卷第26頁背面），堪認被告所述積欠告訴人本票債務2
      億8,500 萬元，故告訴人曾於96年1 月7 日、8 日至公司
      催討，並於同年1 、2 月間至王令楣公司催討、同年12月
      間至王令興公司催討公司債欠款，且於97年7 、8 月間，
      另有案外人賈潤年透過廖尚文欲找被告，迄於98年2 月27
      日，有李世豪陪同告訴人至關渡派出所外面，等待被告出
      面商討債務等節事實為真。
    6.而被告因前開事實，已於98年3 月5 日至警局報案，報案
      內容為96至98年間遭黃文程騷擾之全部事實，其於98年3
      月20日至警局亦陳述前揭所有事實，然於98年7 月24日偵
      訊時僅著眼於96年1 月8 日所發生事實。參之其申告內容
      ，均為被告本人或家人與黃文程間，因債務糾紛遭黃文程
      以惡劣態度相對而受驚嚇之情節，歷次警詢均始末連續陳
      述，應本諸對於前揭事實懷疑黃文程有觸法行為，請求判
      明是非曲直，並非全然無因，難謂有誣陷黃文程入罪之故
      意。
  (五)、檢察官雖以告訴人、證人李政家之證述，佐證被告有誣告
      犯行，然查：
    1.告訴人於本院到庭結證稱：96年1 月7 日、96年1 月8 日
      下午3 、4 點有到被告公司找被告要求還錢，因為他們力
      霸、嘉食化已經跳票，所以我隔天去找他，當時李政家是
      在8 樓現場，還有我一個朋友立委李全教，去那裡後，我
      跟李全教在他會議室等他等1 個多小時等很久，差不多求
      見一個多小時，他在他辦公室裡不出來，後來是李政家請
      他出來，聊沒有兩三句話就下來了，兩次都是這樣。我跟
      他講他跳票了，我的錢什麼時候還給我？我沒有跟他講說
      今天不講完就不讓你離開，也不記得期間有沒有人或被告
      去上廁所，被告說要還我錢，但是沒說什麼時候要還，我
      是去討錢，不可能講不好聽的話，沒有罵髒話，我去跟他
      要錢，問他什麼時候給我，我是被騙2 億8, 500萬耶，不
      是285 萬！我要用什麼恐嚇他，當然是請他還錢，哪有可
      能恐嚇他。後來他說調查局找他，要去調查局，叫我再聯
      絡，談了5 分鐘我就走了。96年1 月中我有請李政家去找
      被告妹妹王令楣，她只有跟我見一次面，很霸道，她說欠
      錢就欠錢，沒錢怎麼辦，我怎麼作勢要翻桌？我要的是錢
      。至於有沒有自稱我弟弟的人去找王令興，我不瞭解，王
      令興也是很霸道，我後來在律師樓跟王令興見面，談他父
      親的錢如何還，卷內的本票、本票裁定資料是被告公司積
      欠你款項的債權資料，總共2 億8,500 萬元是本金，我有
      沒有將資料交給賈潤年是我的事，跟你沒有關係，我98年
      2 月27日有到關渡派出所附近去找被告要錢等語（見本院
      卷第47至52頁）。
    2.證人李政家於本院具結證述：96年1 月初有看到黃文程至
      王令一忠孝東路218 號辦公室，黃文程的人有先聯絡，也
      透過黃金堆聯絡，說要找王令一討論公司債保證事情，我
      們和王令一聯絡，他們就來了，我跟黃金堆帶黃文程到王
      令一的辦公室，我記得有2 次，第1 次應該是下午，第二
      次在黃昏。第二次是隔第一次好幾天，確實時間不記得。
      黃文程待的時間都相當長，兩次都待一兩個鐘頭以上，第
      一次解散的理由是因為沒有結果，拖久了，當然就解散了
      。第二次解散是因為待了時間久了，一兩個鐘頭以上，又
      是晚上，王令一有提到他外面還有約會，在開會，有事情
      不得不走，就說以後再談。又到底是因為王令一肚子餓，
      或是外面還有約會，這個情況大概就是待久了就解散。黃
      文程說王令一公司現在出問題，要求還錢，王令一說，我
      當保證人，我會負責，到時候公司債到期的時候，他會處
      理，但是公司發生事情，哪裡有錢還，他們交談起碼20、
      30分鐘、30、40分鐘左右，但是黃文程都不滿意，他沒有
      限制我們行動，不記得他有沒有罵髒話，但是他就是要來
      要錢，所以態度不好，聲音很大，給人有心理上有壓力，
      氣氛並不好。言談用語有無提及要對我們不利，具體的部
      分我記不得。我陪黃文程過程中，有離開過幾分鐘處理事
      情，但是大部分時間有在，我記不得在場的人有沒有去上
      廁所，因為他待的時間很長。黃文程有無跟王令一說不講
      完不讓你走，我記不得了。我在98年7 月24日在臺北地方
      法院檢察署等候偵訊時，有遇到黃文程，黃文程講話本來
      就很大聲，態度一直都不是很好。我心理會有壓力，因為
      他講話聲音很大，態度不好等語（見本院卷第53至57頁背
      面）。
    3.互核告訴人、證人李政家證言，就被告、告訴人共處上揭
      辦公室之時間，有明顯歧異。再徵以被告供稱：黃文程96
      年1 月8 日在辦公室很兇，要我還公司債，他有罵我三字
      經，且說不然就不放過我，他說今天不談完不讓我走，我
      上廁所他的人也跟著我，後來拜託他讓我去吃飯，他才讓
      我走等語，及被告積欠告訴人款項甚鉅乙節，應可認告訴
      人於96年1 月8 日與被告商談時間，不可能僅如告訴人所
      證述之短暫5 分鐘，客觀上有數小時之久，且衡諸常情，
      告訴人身為債權人，氣急敗壞前往被告公司理論、討債，
      當然希望被告能花更多時間與之商討解決方案，俾使債權
      能獲清償，故其依自身感受認為與被告商談時間甚短，約
      「5 分鐘」，諒為其係陳述其於該情況下之主觀感受，恐
      與真實客觀情形有別，則告訴人此部分證述，並非可信。
      至告訴人在辦公室內態度不佳、說話大聲，讓在場者有心
      理上有壓力，氣氛並不好，證人李政家雖大部分時間在場
      ，然仍有離開時間等事實，業據證人李政家、被告供述在
      卷。告訴人雖證稱沒有講不好聽的話、沒有罵髒話，然不
      影響告訴人因聲音大聲、態度急切，致人心生壓力等事實
      。而證人李政家既對被告與黃文程談論債務之具體細節，
      多處不復記憶，又有離開辦公室時間，而未全程在場，則
      被告與告訴人在氣氛不合情況下，告訴人是否因過度激動
      ，有被告所述「今天不談完不讓你離開」、或其他類似情
      緒化之言語，甚或告訴人公司之人陪同被告上廁所等節，
      自難由未在場之證人李政家證述得悉，而證人李政家與被
      告就該等情節，陳述縱有些許歧異，亦難以此遽認被告係
      虛構事實，故意誣陷告訴人入罪。被告既本諸自己在場聽
      聞確信，向檢察官申告，雖乏積極證據證明所述為真，然
      非全然無據憑空杜撰，亦僅可認被告所為出於誤會或懷疑
      有此事實而申告，缺乏誣告故意，無從以誣告罪名相繩。
六、綜上各節，被告於警詢申告自身或家人與黃文程，在96至98
    年間發生債務催討情節，應係為求明是非曲直，而至警局備
    案；其後警局移送案件至北檢，被告於偵訊中，雖特定告訴
    事實為96年1 月8 日，未能與在場證人李政家證述互核相符
    ，然足見該日商談過程中，曾有李政家中途離席，未全程參
    與在場見聞，被告無法證明告訴人確有恐嚇、妨害自由行為
    ，然所為申告尚非全然無因，且無其他佐證被告明知告訴內
    容虛偽，而故意構陷，揆諸前揭最高法院判例見解，無從為
    被告有罪之認定，自應諭知被告無罪之判決。
七、又被告雖請求調閱本院99年10月28日審判期日之開庭錄影帶
    ，然該部分與被告於北檢指訴告訴人96年1 月8 日有恐嚇、
    妨害自由行為，是否涉有誣告犯行之犯罪事實，無重要關係
    ，亦無調查必要，應予駁回，併此敘明。
據上論斷，應依刑事訴訟法第301條第1項前段，判決如主文。
本案經檢察官林妙蓁到庭執行職務。
中    華    民    國    99    年    12    月    9     日
            刑事第八庭    審判長法  官  徐千惠
                                法  官  陳雯珊
                                法  官  湯千慧
以上正本證明與原本無異。
如不服本判決應於收受送達後10日內向本院提出上訴書狀，並應
敘述具體理由；其未敘述上訴理由者，應於上訴期間屆滿後20日
內向本院補提理由書（均須按他造當事人之人數附繕）「切勿逕
送上級法院」。
                                書記官  游雅鈞
中    華    民    國    99    年    12    月    9     日

司法院資訊處製作；財團法人民間司法改革基金會備份。
